【裁判字號】    99,再易,5
【裁判日期】    991005
【裁判案由】    損害賠償
【裁判全文】
臺灣士林地方法院民事判決               99年度再易字第5號
再審原告    甲○○○
再審被告    乙○○
上列當事人間請求損害賠償事件，再審原告對於本院民國 99年6
月3日99年度簡上字第 40號確定判決提起再審之訴，本院判決如
下：
    主  文
再審之訴駁回。
再審訴訟費用新台幣壹仟伍佰元由再審原告負擔。
    事實及理由
一再審原告提起再審之訴主張：原審判決以再審被告與訴外人陳
  正章隔離訊問後，二人之證詞一致，且再審原告與再審被告、
  陳正章間前已有多起民、刑訴訟之紛爭，此次又再因代標房屋
  之糾紛，再審原告以再審被告涉有詐欺、背信、侵佔等罪嫌提
  起告訴後，亦經檢察官為不起訴處分，故再審原告與再審被告
  間早有嫌隙，且再審原告對再審被告及陳正章多所不滿，因而
  認定再審原告於民國97年10月3 日，在台灣地方法院檢察署97
  年度偵字第12208 號詐欺案件開庭完畢時，在法院外辱罵再審
  被告「強盜、土匪、下三濫」等語，侵害再審被告之名譽權，
  維持第一審命再審原告給付新台幣（下同）5 萬元及自起訴狀
  繕本送達翌日即98年4 月25日起至清償日為止按年息百分5 計
  算之利息之判決，駁回再審原告之上訴。惟原審判決有下列各
  項情形，再審原告乃依法提起本件再審之訴。
  (一)陳正章扣留再審原告之所有權狀等，再審原告對陳正章提出
    詐欺等之刑事告訴，由臺灣士林地方法院檢察署（下稱士林
    地檢署）檢察官以97年度偵字第12208 號案件偵查。97年10
    月3 日上午陳正章與再審原告因上開偵查案件到庭受訊，於
    上午11時20分許庭訊完畢後，陳正章旋即離去，讓再審原告
    確信陳正章心中有鬼，再審原告才向再審被告表示：「我沒
    有欠你們錢，你們公司的陳正章扣留權狀不還我，好像土匪
    一樣」等語，亦未用手指再審被告，辱罵再審被告「土匪」
    等語，上開言論並非針對再審被告。係因再審被告為台灣石
    神井不動產物業開發股份有限公司負責人，對公司職員陳正
    章的職務行為有監督之義務。陳正章因服務費糾紛扣留再審
    原告之所有權狀，行徑與土匪無異。上開言論並非針對再審
    被告且係陳述具體事實非公然謾罵，不該當公然侮辱之要件
    。且原審既認再審原告在共聞共見場所謾罵再審被告，惟並
    無第三人作證，且陳正章扣留再審原告所有權狀、再審被告
    亦為本件相關民、刑案之當事人，原審僅採信再審被告及陳
    正章二人之證詞，未調查其他證據，其無公正立場可言。
  (二)再審原告在97年10月3 日前，從未見過再審被告本人，原審
    判決以兩造因有士林地檢署98年度偵字第2573號、97年度偵
    字第15029 號、98年度偵字第4719號、本院士林簡易庭98年
    士小字第660 號及本院98年度小上字第46號等案件繫屬，而
    認為再審原告所辯之不認識再審被告等語不足採信。惟上開
    案件均係97年10月3 日之後所繫屬，原審判決所為之上開推
    理顯然有誤。且所謂「下三濫」係指中國傳統職業中最低賤
    的三種職業乞丐、娼妓及演員，再審原告非外省人，是年過
    七旬操本省台語口音僅有小學學歷之本省婦女，不會用「下
    三濫」當作罵人字眼。再審被告提起之訴訟顯然不實。原審
    未探究其合理性，率爾採信再審被告及其受雇人之證詞，而
    為不利再審原告之判決，顯有違誤。
  (三)聲明：原確定判決廢棄，駁回再審被告之訴。
二、本件未經言詞辯論，再審被告未為聲明及陳述。
三、按再審之訴顯無再審理由者，得不經言詞辯論，以判決駁回
    之，民事訴訟法第502 條第2 項定有明文。又民事訴訟法第
    496 條第1 項第1 款所謂適用法規顯有錯誤，係指確定判決
    所適用之法規顯然不合於法律規定，或與司法院現尚有效及
    大法官會議之解釋，或最高法院現尚有效之判例顯有違反，
    或消極的不適用法規顯然影響裁判者而言。然不包括取捨證
    據失當、調查證據欠週、認定事實有誤及在學說上諸說併存
    致發生法律上見解歧異等情形在內，有司法院大法官會議釋
    字第177 號解釋、最高法院63年臺上字第880 號判例可資參
    照。
四、經查，再審原告指摘原判決就認定再審原告是否辱罵再審被
    告等事實乙節，採信再審被告與證人陳正章之證詞，未調查
    其他證據，有適用法規顯有錯誤之情形。然再審原告上開指
    摘，均係對原判決取捨證據失當及調查證據欠週而為指摘，
    依據首揭所示，此並非適用法規顯有錯誤之情形。準此，再
    審原告以原判決對於證據取捨失當及調查證據欠週，主張原
    判決有適用法規錯誤之情形云云，自不足採。
五、次查，原判決雖有以兩造間涉有多起民刑訴訟糾紛而推認再
    審原告對於再審被告及陳正章多所不滿之事實，但並無再審
    原告所指之以上開民刑事訴訟推認再審原告辯稱在97年10月
    3 日前不曾見過再審被告之辯詞，不足採信等情。再審原告
    指摘原判決之推理矛盾，亦屬無據，且此為事實認定是否有
    誤之問題，亦非適用法規顯有錯誤。又再審原告是否會用「
    下三濫」一詞辱罵再審被告，此亦係事實認定是否有誤之問
    題，亦非適用法規顯有錯誤。
六、綜上所述，再審原告就系爭判決提起再審之訴，其所指摘均
    非適用法規顯有錯誤之情形，再審原告之起訴，顯無理由，
    應予駁回。
七、本件訴訟費用為1,500 元（再審原告預納之裁判費），並應
    由再審原告負擔。
八、據上論結，依民事訴訟法第502 條第2 項、第78條、第87條
    第1項 ，判決如主文。
中    華    民    國    99    年    10    月    5     日
                  民事第一庭  審判長法  官  俞慧君
                                    法  官  孫曉青
                                    法  官  黃珮禎
以上正本證明與原本無異。
本件判決不得上訴。
中    華    民    國    99    年    10    月    6     日
                                    書記官  蔡東晏

司法院資訊處製作；財團法人民間司法改革基金會備份。
